臺灣臺北地方法院刑事判決  100年度易字第2421號
公  訴  人  臺灣臺北地方法院檢察署檢察官
被      告  李文凱
上列被告因詐欺案件，經檢察官聲請簡易判決處刑（100 年度偵
字第11125 號、16333 號）及移送併辦（臺灣臺北地方法院檢察
署100 年度偵字第15929 號），經本院認不宜以簡易判決處刑，
改依通常程序審理，嗣被告於準備程序為有罪之陳述，經本院合
議庭裁定由受命法官獨任進行簡式審判程序，判決如下：
    主  文
李文凱幫助犯詐欺取財罪，處拘役伍拾日，如易科罰金，以新臺
幣壹仟元折算壹日。緩刑貳年。
    事  實
一、李文凱可預見將金融機構帳戶提供予他人使用將幫助他人實
    施詐欺犯行，仍基於縱有人以其金融機構帳戶實施詐欺犯行
    亦不違背其本意之幫助故意，於民國100 年4 月16日夜間7
    時30分許，在臺北市中正區臺北火車站前，將其所申辦彰化
    商業銀行木柵分行（下稱彰化銀行）帳號00000000000000號
    帳戶之存摺、提款卡及密碼交付予真實姓名年籍不詳之詐欺
    集團成年成員。嗣該詐欺集團成年成員即意圖為自己不法之
    所有，分別為下列行為：
  (一)於100 年4 月16日夜間11時30分許，撥打電話予陳冠甫，自
    稱為網路購物賣家，佯稱因先前購物付款方式設定有誤，致
    設定為分期付款，必須至自動提款機操作取消云云，使陳冠
    甫陷於錯誤，依指示於同年月18日凌晨0 時15分許，匯款新
    臺幣（下同）3萬元至李文凱上開帳戶內。
  (二)於100 年4 月17日下午3 時23分許，撥打電話予李玉芬，自
    稱為奇摩拍賣網站賣家，佯稱因系統發生錯誤，致李玉芬連
    續購物10次，且系統會自動扣款，必須至自動提款機操作取
    消云云，使李玉芬陷於錯誤，依指示於同日夜間8 時32 分
    許匯款2 萬9983元至李文凱上開帳戶內。
  (三)於100 年4 月17日夜間8 時10分許，撥打電話予陳彥文，自
    稱為奇摩拍賣網站賣家，佯稱因陳彥文先前簽收貨品時，送
    貨人員持錯誤簽收單據交予陳彥文簽收，致陳彥文會遭連續
    扣款，必須至自動提款機操作取消云云，使陳彥文陷於錯誤
    ，依指示於翌（18）日凌晨0 時20分許，匯款2 萬9989元至
    李文凱上開帳戶內。嗣因陳冠甫、李玉芬、陳彥文發覺有異
    ，報警處理，始查悉上情。
二、案經李玉芬訴由臺北市政府警察局文山第一分局報告臺灣臺
    北地方法院檢察署檢察官偵查聲請簡易判決處刑，暨陳彥文
    訴由臺北市政府警察局松山分局報告臺灣臺北地方法院檢察
    署檢察官移送本院併辦。
    理  由
一、本件被告李文凱所犯係死刑、無期徒刑、最輕本刑為3 年以
    上有期徒刑以外之罪，其於準備程序就被訴事實為有罪之陳
    述，經本院告知簡式審判程序之旨，並聽取其與檢察官之意
    見後，認無不得或不宜改依簡式審判程序進行之情事，依刑
    事訴訟法第273 條之1 第1 項規定，裁定由受命法官獨任進
    行簡式審判程序，合先敘明。
二、上開犯罪事實，業據被告於本院審理中坦承不諱，核與證人
    即被害人陳冠甫、李玉芬、陳彥文於警詢中之證述大致相符
    ，且有彰化銀行100 年5 月10日彰柵字第1001 029號函及所
    附被告開戶基本資料、存摺存款交易明細查詢、郵政自動櫃
    員機交易明細表、中國信託自動櫃員機交易明細、臺新銀行
    自動櫃員機交易明細表各1 份在卷可稽（見偵一卷第22頁、
    偵二卷第9 ～16、20頁、併偵卷第73頁），足徵被告自自與
    事實相符，堪以採信。本案事證明確，被告犯行洵堪認定。
三、論罪科刑：
  (一)按刑法上之幫助犯，係對於犯罪與正犯有共同之認識，而以
    幫助之意思，對於正犯資以助力，且未參與實施犯罪之行為
    者而言（最高法院75年度台上字第1509號、84年度台上字第
    5998號、88年度台上字第1270號判決參照）。被告與真實姓
    名年籍不詳之詐欺集團成年成員並無共同實施詐欺犯罪之犯
    意聯絡或行為分擔，僅基於幫助詐欺之意思，提供彰化銀行
    帳戶予詐欺集團成年成員使用，促其詐欺犯行之實現，依上
    開說明，為幫助犯，是核被告所為，係犯刑法第30條第1 項
    、第339 條第1 項之幫助詐欺取財罪。又被告既未實際參與
    詐欺犯罪，其所犯情節較正犯輕微，爰依刑法第30條第2 項
    之規定，減輕其刑。被告以一行為幫助詐欺集團成年成員詐
    欺被害人陳冠甫、李玉芬、陳彥文3 人，為一行為觸犯數罪
    名之同種想像競合犯（參見最高法院98年度台非字第30號、
    97年度台非字第566 號判決、臺灣高等法院暨所屬法院96
    年法律座談會刑事類提案第7 號問題（二）研討結果），應
    依刑法第55條，從一情節較重之幫助詐欺取財罪處斷。另聲
    請簡易判決處刑書記載被害人陳冠甫於100 年4 月17日凌晨
    0 時4 分許，匯款2 萬9983元至被告彰化銀行帳戶乙節，業
    經公訴檢察官當庭更正此部分之犯罪事實為誤繕（見院二卷
    第16頁），併予指明。至檢察官移送併辦事實欄一(三)所示幫
    助詐欺被害人陳彥文部分，與本案起訴且經論罪科刑部分具
    有想像競合犯之裁判上一罪關係，本院自得併予審理，附此
    敘明。
  (二)爰審酌被告提供彰化銀行帳戶供實行詐欺犯罪者詐欺他人財
    物，除造成被害人陳冠甫、李玉芬、陳彥文3 人受有財產上
    之損失共8 萬9972元外，並徒增國家追訴犯罪之困難，行為
    實有可議，惟念其犯後坦承犯行，態度甚佳，且已與被害人
    3 人達成和解，當庭賠償渠等各3 萬元，被害人3 人並均表
    示願意原諒被告（見院二卷第35～35頁反面），有和解筆錄
    1 份、刑事撤回告訴狀3 份附卷可佐（見院二卷第39之1～
    42頁），被告前復無任何犯罪紀錄，有臺灣高等法院被告前
    案紀錄表1 份在卷可參，並考量被告年齡僅21歲，暨本案犯
    罪情節、被告之教育程度、家庭經濟狀況等一切情況，量處
    如主文所示之刑，並諭知如主文所示之易科罰金折算標準，
    以示懲儆。末查，被告前未曾因故意犯罪受有期徒刑以上刑
    之宣告，有臺灣高等法院被告前案紀錄表1 份在卷可按，其
    僅因一時失慮致罹刑典，且犯後已與被害人3 人達成和解，
    當庭賠償被害人3 人各3 萬元，信其經此偵、審程序，當知
    警惕而無再犯之虞，是本院認對其所宣告之刑以暫不執行為
    適當，爰依刑法第74條第1 項第1 款之規定，併諭知緩刑2
    年，以啟自新。
據上論斷，應依刑事訴訟法第452 條、第273 條之1 第1 項、第
284 條之1 、第299 條第1 項前段，刑法第339 條第1 項、第30
條、第41條第1 項前段、第74條第1 項第1 款，刑法施行法第1
條之1 ，判決如主文。
本案經檢察官李元銘到庭執行職務。
中    華    民    國  100     年    11    月    25    日
                  刑事第十三庭    法  官  吳佳樺
上正本證明與原本無異。
如不服本判決應於收受送達後10日內向本院提出上訴書狀，並應
敘述具體理由；其未敘述上訴理由者，應於上訴期間屆滿後20日
內向本院補提理由書（均須按他造當事人之人數附繕本）「切勿
逕送上級法院」。
                                  書記官  林碧華
中    華    民    國   100    年    11    月    25    日
附錄本判決論罪之法條：
中華民國刑法第339 條
（普通詐欺罪）
意圖為自己或第三人不法之所有，以詐術使人將本人或第三人之
物交付者，處5 年以下有期徒刑、拘役或科或併科1 千元以下罰
金。
以前項方法得財產上不法之利益或使第三人得之者，亦同。
前二項之未遂犯罰之。